【裁判字號】    99,簡上,178
【裁判日期】    990901
【裁判案由】    竊盜
【裁判全文】
臺灣臺南地方法院刑事判決             99年度簡上字第178號
上  訴  人  臺灣臺南地方法院檢察署檢察官
被      告  丙○○
輔  佐  人  乙○○
上列上訴人因被告竊盜案件，不服本院99年度簡字第792號民國9
9年4月7日第一審判決（聲請簡易判決處刑案號：99年度偵字第4
267號、第4573號），提起上訴，本院管轄之第二審合議庭判決
如下：
    主  文
原判決關於丙○○犯竊盜罪，累犯，處拘役玖拾日及定應執行刑
部分均撤銷。
丙○○犯竊盜罪，累犯，處拘役伍拾日，如易科罰金，以新台幣
壹仟元折算壹日。
    事  實
一、丙○○有輕度智能障礙，前於民國95年間，因犯竊盜罪，經
    本院以96年度易字第66號判處有期徒刑6月，如易科罰金，
    以新台幣1000元折算1日，緩刑2年，緩刑期中付保護管束確
    定，嗣經本院以96年度撤緩字第115號裁定撤銷緩刑，於97
    年5月20日入監服刑，另經本院以97年度聲減字第208號裁定
    減為有期徒刑3月，如易科罰金，以新台幣1000元折算1日確
    定，並於97年8月19日執行完畢。詎其猶不知悔改，意圖為
    自己不法之所有，於99年2月7日凌晨4時30分許，騎乘腳踏
    車前往臺南縣永康市○○路○段936號銀座日式料理停車場，
    徒手開啟甲○○停放在上處之車牌號碼251－KHA號重型機車
    置物箱後，竊取甲○○所有之皮包1只〔內有現金新台幣（
    下同）15000元、甲○○之國民身分證及健保卡、提款卡、
    機車行車執照及駕駛執照、木製印章1枚等物〕、七星牌香
    菸6包及安全帽1頂等物，得手後，騎乘腳踏車離去，並將現
    金花用殆盡，復將香菸贈送他人，其餘證件及安全帽等物則
    加以丟棄。嗣經警據報調閱現場監視器畫面，循線查獲丙○
    ○涉案，丙○○始交付甲○○之木製印章1枚予警方查扣（
    業已發還甲○○），復帶同警方前往臺南縣永康市○○路
    481巷27號對面空地，起獲其所竊得而丟棄之安全帽1頂（業
    已發還甲○○）。
二、案經台南縣警察局永康分局報告台灣台南地方法院檢察署檢
    察官偵查後聲請以簡易判決處刑。
    理  由
一、程序事項：
  (一)按上訴得對於判決之一部為之；又第二審法院，應就原審判
    決經上訴之部分調查之，刑事訴訟法第348條第1項前段、第
    366條分別定有明文。查檢察官僅對被告蔡俊利竊盜甲○○
    財物部分提起上訴，且被告竊盜丁○○財物部分與被告竊盜
    甲○○部分（指上訴部分）為數罪併罰之關係，而非屬上訴
    部分之有關係之部分，則依上開規定，本院僅就被告竊盜甲
    ○○財物部分調查，合先敘明。
  (二)公訴人所提出之證據資料、方法，及被告所提出之被告及其
    父母之殘障手冊各1份、國立成功大學醫學院附設醫院診斷
    證明書1份、國軍高雄總醫院函暨精神鑑定報告1份，業經本
    院於民國99年8月18日公開審理之始，經合議庭評議後當庭
    宣示具有證據能力並載明於審判筆錄。
二、審體事項：
    上開犯罪事實業據被告丙○○供述在卷，核與證人即被害人
    甲○○於警詢時所為之證述相符，並有扣押書、贓物認領保
    管單各1份、監視器錄影畫面擷取照片7張、現場照片4張在
    卷可資佐證，是被告之自白堪信與真實相符。綜上所述，被
    告上開犯行，事證明確，應依法論科。
三、論罪科刑：
  (一)核被告所為，係犯刑法第320條第1項之竊盜罪。
  (二)又被告曾犯上開犯罪事實欄一之前科紀錄，有台灣高等法院
    被告前案紀錄表1份在卷可資佐證，是被告於受有期徒刑執
    行完畢後5年內，以故意再犯本件有期徒刑以上之罪，為累
    犯，爰依刑法第47條第1項之規定加重其刑。又原審就被告
    所犯上開犯罪事實欄一之前科紀錄，執行完畢日期誤載為98
    年8月19日，則原審就此部分即有疏漏，是有未恰。
  (三)次按，行為時因精神障礙或其他心智缺陷，致不能辨識其行
    為違法或欠缺依其辨識而行為之能力，不罰。行為時因前項
    之原因，致其辨識行為違法或依其辨識而行為之能力，顯著
    減低者，得減輕其刑，刑法第19條第1項、第2項定有明文。
    查被告領有輕度障礙之障礙手冊，為輕度障礙者，有其中華
    民國身心障礙手冊1份在卷可資佐證，且被告前因於98年1月
    3日、同年8月18日涉犯竊盜案件，經本院另案99年度易字第
    1324號、第1325號案件委請國軍高雄總醫院鑑定被告犯罪行
    為時精神狀態，鑑定結果認為「葉員（即被告）有精神分裂
    症及輕度智能障礙之過去病史，但並未規則就醫，且葉員於
    鑑定過程中反應緩慢，計算能力、判斷力、定向感、記憶力
    及抽象思考能力有缺損，心理衡鑑結果顯示個案的智力及認
    知功能不佳，思考固著，遭遇問題多依據自己想法做決策判
    斷，無法利用外在環境回饋之訊息及本身的經驗來修正自己
    的行為方式，因此評估個案目前達到致其辨識行為違法或依
    其辨識而行為之能力顯著減低之情形」等語，有該院函暨國
    軍高雄總醫院精神鑑定報告1份在卷可資佐證，而被告犯上
    開犯行之時間為99年2月7日，與上開國軍高雄總醫院鑑定被
    告犯罪行為之時間（98年8月18日）相隔僅六個多月，應仍
    可予以採用，是堪認被告所犯上開犯行，已達其辨識行為違
    法或依其辨識而行為之能力，顯著減低之程度，故爰依刑法
    第19條第2項之規定，減輕其刑。又被告同時符合加重其刑
    及減輕其刑之規定，爰依法先加後減之。又原審就此部分未
    審酌及此，亦有未恰。
  (四)原審以被告罪證明確而予論罪科刑，固非無見，惟按刑法第
    33條第4款規定拘役1日以上，2月（按現行法條文規定為60
    日）未滿，但遇有加重時，得加至4個月（按現行法條文規
    定為120日）。而連續數行為而犯同一罪名者，得加重其刑
    至2分之1，為刑法第56條所明定，而拘役2月（按現行法條
    文規定為60日）未滿之上限為59日，加重至2分之1之上限，
    應為88日，該條款但書規定得加重4個月（按現行法條文規
    定為120日），應係指不論加重之原因及其次數若干，其拘
    役之上限至多為4個月（按現行法條文規定為120日）而言。
    本件被告僅有連續犯一個加重原因，原判決竟判處拘役90
    日，即有判決適用法則不當之違法，有最高法院82年度台非
    字第308號判決意旨可資參照。依上開最高法院判決意旨可
    知，主刑為拘役時，如僅有一個加重原因，僅得加重至拘役
    88日。查被告所犯上開犯罪事實之犯行，原審以被告僅有累
    犯之一個加重原因，判處拘役90日，已逾88日，與上開規定
    與說明不符，原審未審酌及此，亦有未恰。是原判決既有上
    開疏漏及漏未審酌之處，即無可維持，自應由本院將原判決
    關於此部分與定執行刑部分予以撤銷改判。
  (五)爰審酌被告法治觀念薄弱，任意竊取他人財物，所為實無可
    取，及其犯後自始坦承犯行，態度尚佳，竊盜犯行所竊之財
    物價值，被害人所受損害，又被告有輕度智能障礙，且被告
    母親為輕度智能障礙，被告父親為重度語能障礙，有渠等身
    心障礙手冊各1紙在卷可稽，及審酌被告之教育程度、生活
    狀況，暨被害人於警詢時表示不提出告訴等一切情狀，量處
    如主文所示之刑，並諭知如易科罰金之折算標準，以資懲儆
    。按數罪併罰，有二裁判以上者，依第51條之規定定其應執
    行之刑，刑法第53條定有明文；又依刑法第48條應更定其刑
    者，或依刑法第53條及第54條應依刑法第51條第5款至第7款
    之規定，定其應執行之刑者，由該案犯罪事實最後判決之法
    院之檢察官，聲請法院裁定之，刑事訴訟法第477條第1項亦
    定有明文。查本件檢察官僅對被告上開犯行部分提起上訴，
    已如上述，而被告犯竊盜丁○○財物部分已於99年5月1日確
    定（檢察官於99年4月21日收受判決書，有本院收受送達書1
    份可資參照），是本案犯罪事實最後判決之法院之檢察官自
    得依上開規定，聲請法院裁定定其應執行之刑，附此敘明。
  (六)又被告之輔佐人請求本院對被告判決施以強制治療云云，惟
    按，犯第285條之罪者，得令入相當處所，強制治療。前項
    處分於刑之執行前為之，其期間至治癒時為止；犯第221條
    至第227條、第228條、第229條、第230條、第234條、第332
    條第2項第2款、第334條第2款、第348條第2項第1款及其特
    別法之罪，而有下列情形之一者，得令入相當處所，施以強
    制治療：1.徒刑執行期滿前，於接受輔導或治療後，經鑑定
    、評估，認有再犯之危險者。2.依其他法律規定，於接受身
    心治療或輔導教育後，經鑑定、評估，認有再犯之危險者。
    前項處分期間至其再犯危險顯著降低為止，執行期間應每年
    鑑定、評估有無停止治療之必要，刑法第90條、第90條之1
    分別定有明文。是依上開規定，得施以強制治療之犯罪，並
    不包括被告所犯本件之罪名即刑法第320條第1項之竊盜罪，
    故被告之輔佐人此部分之請求，並無理由，併此敘明。
據上論斷，應依刑事訴訟法第455條之1第1項、第3項、第369條
第1項前段、第364條、第299條第1項前段，刑法第320條第1項、
第19條第2項、第47條第1項、第41條第1項前段，刑法施行法第1
條之1，判決如主文。
本案經檢察官黃淑妤到庭執行職務。
中    華    民    國    99    年    9     月    1     日
                  刑事第二庭    法  官  蘇義洲
                                法  官  童來好
                                法  官  黃瑪玲
以上正本證明與原本無異。
本判決不得上訴。
                                書記官  張宜柔
中    華    民    國    99    年    9     月    1     日
附錄法條
中華民國刑法第320條
（普通竊盜罪、竊佔罪）
意圖為自己或第三人不法之所有，而竊取他人之動產者，為竊盜
罪，處 5 年以下有期徒刑、拘役或 5 百元以下罰金。
意圖為自己或第三人不法之利益，而竊佔他人之不動產者，依前
項之規定處斷。
前二項之未遂犯罰之。

司法院資訊處製作；財團法人民間司法改革基金會備份。
